【裁判字號】    89,台非,137
【裁判日期】    890518
【裁判案由】    違反能源管理法
【裁判全文】
最高法院刑事判決                                八十九年度台非字第一三七號
    上  訴  人  最高法院檢察署檢察總長
    被      告  甲○○
                乙○○
右上訴人因被告等違反能源管理法案件，對於台灣台南地方法院中華民國八十八年十
二月二十七日第一審確定判決（八十八年度易字第三一二二號，起訴案號：台灣台南
地方法院檢察署八十八年度偵字第一二二四五號），認為違法，提起非常上訴，本院
判決如左：
    主    文
原判決撤銷。
本件公訴不受理。
    理    由
非常上訴理由稱：「按判決不適用法則或適用不當者，為違背法令，不起訴處分已確
定者，非發現新事實新證據者，不得對於同一案件再行起訴，再行起訴者，應諭知不
受理之判決，刑事訴訟法第三百七十八條、第二百六十條第一款、第三百零三條第四
款分別定有明文。本案同一案件業經台灣台南地方法院檢察署依中國石油公司台南營
業處（民國）八十八年五月十日（八八）南處業二六三－○二－○○八號函之化驗報
告，認被告所販售之油料，非屬（八五）能字第八五四六一一二四號所公告之柴油。
於八十八年五月三十一日以八十八年度營偵字第七六八號不起訴處分確定，有該不起
訴處分書可稽。嗣該署檢察官依經濟部能源委員會八十八年九月一日能（八八）密二
字第○九三五六號函，認被告所販售之油料，屬（八五）能字第八五四六一一二四號
所公告之柴油，以八十八年度偵字第一二二四五號提起公訴。二者所憑之事證完全相
同，實不因前後鑑定意見之不同，即可視後之鑑定意見為新事實或新證據之發現（最
高法院六十九年台上字第一一三九號判例參照）。前開八十八年度偵字第一二二四五
號案件，再行起訴已違背規定，原審判處被告等拘役，而未為不受理之諭知。揆諸首
開說明，顯有判決適用法則不當之違背法令。案經確定，爰依刑事訴訟法第四百四十
一條、第四百四十三條提起非常上訴，以資救濟。」等語。
本院按判決不適用法則或適用不當者，為違背法令。又案件曾為不起訴處分，而違背
第二百六十條之規定再行起訴者，應諭知不受理之判決，刑事訴訟法第三百七十八條
、第三百零三條第四款，分別定有明文。本件被告等涉嫌違反能源管理法之同一案件
，前經台灣台南地方法院檢察署檢察官，以其所販售之油料，依中國石油公司台灣營
業總處台南營業處檢送之化驗報告，認非屬中央主管機關經濟部（八五）能字第八五
四六一一二四號所公告之柴油，於八十八年五月三十一日為不起訴處分確定，有該署
八十八年度營偵字第七六八號不起訴處分書在卷足憑。嗣經濟部能源委員會雖函致該
署謂，該案所查獲油料已符合經濟部上開文號所公告之柴油規格第三項之柴油規範等
語，與前開化驗報告之意見並不一致。然二者所憑事證完全相同，要不因先後二機關
之意見不同，即可認後之意見，為刑事訴訟法第二百六十條第一款所稱之新事實或新
證據，自不得憑以就已經不起訴處分確定之同一案件，再行起訴。原判決就檢察官違
背該條款規定再行起訴，未於程序上為不受理諭知，猶為科刑之判決，自有判決不適
用法則之違法。案經確定，且於被告等不利，非常上訴意旨執以指摘，洵有理由，應
由本院將原判決撤銷，並依首揭規定為不受理之判決，以資糾正。
據上論結，應依刑事訴訟法第四百四十七條第一項第一款但書、第三百零三條第四款
，判決如主文。
中      華      民      國    八十九    年      五      月     十八     日
                              最高法院刑事第六庭
                                  審判長法官  紀  俊  乾
                                        法官  黃  正  興
                                        法官  陳  東  誥
                                        法官  張  春  福
                                        法官  韓  金  秀
      右正本證明與原本無異
                                              書  記  官
中      華      民      國    八十九    年      五      月    二十四    日


司法院資訊處製作；財團法人民間司法改革基金會備份。
